最高法院刑事裁定　　　　　　　九十四年度台抗字第三四三號
　　抗　告　人　甲○○
上列抗告人因違反台灣地區與大陸地區人民關係條例案件，不服
台灣高等法院高雄分院中華民國九十三年九月三十日駁回聲請再
審之裁定（九十三年度聲再字第一０四號），提起抗告，本院裁
定如下：
    主  文
抗告駁回。
    理  由
本件抗告人甲○○因違反台灣地區與大陸地區人民關係條例案件
，對於原審法院民國九十年九月二十八日，九十年度上更(一)字第
二七０號確定判決聲請再審，其聲請意旨略以：依行政院農業委
員會（八四）農漁字第四０四０七０七Ａ號頒布之「台灣地區漁
船船主在台灣地區離岸十二浬以外海域僱用大陸地區船員暫行措
施」第一條、第四條第一項及「台灣地區漁船船主境外僱用及接
駁安置大陸地區漁船船員許可及管理辦法」第四條規定，漁船船
主為作業需要，得僱用大陸地區船員，並應自大陸船員受僱上船
之日起七日內，將大陸船員之個人基本資料及上船時間，報請漁
船所屬漁會登記，並得與大陸船員簽定書面契約，兩岸目前尚未
有正常派出大陸船員之機制，則抗告人在未航行至大陸地區情形
下，並無違反「台灣地區與大陸地區人民關係條例」（下稱兩岸
關係條例）第二十八條第一項之規定。又兩岸關係條例第二條第
一項中所稱台灣地區之範圍，係指台灣、澎湖、金門、馬祖及政
府統治權所及之其他地區，而所謂「領海」依總統府六十八年十
月八日（六八）台統（一）義字第五０四六號令及「中華民國領
海及鄰接區法」規定，係指自基線起至其外側十二海浬之海域，
故福建省崇武港外海在基線起至其外側十二海浬之海域範圍之內
，應屬於兩岸關係條例中所稱台灣地區之範圍，抗告人在福建省
崇武港外海作業，並未進入大陸地區，是抗告人並未違法。前開
證據係於原判決確定前未經發現不及調查，至其後始行發現者，
自有發現新證據之再審事由。另姑不論抗告人是否有電魚行為，
縱然有電魚行為，亦係發生於公海上，則電魚行為應不違法，況
本件並無查扣變壓器、電池、滾筒、漁網、漁獲物等，則何能僅
憑證人片面、未經詰問之證詞，即作為有罪判決之依據。乃依刑
事訴訟法第四百二十條第一項第六款「發現新證據」規定，聲請
再審云云。原裁定以：刑事訴訟法第四百二十條第一項第六款所
謂發見確實之新證據，係指該證據於判決前已經存在，判決後始
行發見者而言，若判決前已經提出或聲請調查之證據，即非此所
謂之新證據；又此新證據必須從形式上觀察，毋庸經調查程序，
顯然可認為足以動搖原確定判決而為受判決人有利判決者為限。
查抗告人係中華民國籍鴻源漁二號漁船船長兼船舶所有人，於民
國八十六年十二月二十四日下午五時三十分許，與船員楊居信、
陳獻義共同未經許可，駕駛上開漁船，從澎湖縣馬公市馬公港報
關出海，於同月二十六日上午九時許擅自航行至大陸地區福建省
崇武港，並以每人每月新台幣九千元之工資僱用大陸地區人民何
慶怡、張永寧上船工作等情，業經同案被告何慶怡、張永寧於警
詢、偵查中供證明確，且依其等所陳：「我們從福建省崇武港接
駁小船出海，漁船離岸有二、三海浬，在岸上可看到漁船」等語
觀之，抗告人之漁船顯已進入大陸地區，其辯稱並未進入大陸地
區云云，顯不足採，原確定判決因認抗告人係違反兩岸關係條例
第二十八條第一項規定，而依同法第八十條第一項論罪科刑，並
無違誤。再行政院農業委員會頒布之「台灣地區漁船船主在台灣
地區離岸十二浬以外海域僱用大陸地區船員暫行措施」、「台灣
地區漁船船主境外僱用及接駁安置大陸地區漁船船員許可及管理
辦法」二法規，係規範漁船船主在台灣地區離岸十二浬以外海域
僱用大陸地區船員之相關規定，抗告人將漁船擅自航行至大陸地
區，並在大陸地區福建省崇武港外僱用大陸漁工，即非合法，原
確定判決對此已於理由內詳為認定及說明，抗告人所舉上開二法
規，自不足以動搖原確定判決而為受判決人有利判決，難認係新
證據。另本件并經警自抗告人之漁船上查得其供電魚用之電線一
捆及電捕所得之雜項魚四十五公斤、大蝦七十九點五公斤，並非
無任何物品扣案可證。又原確定判決已敘明本件抗告人係於公海
上之本國船舶電捕魚類，依刑法第三條之規定，以在中華民國領
域內犯罪論，其犯行應為刑法效力所及之理由。抗告人仍執其於
審理中辯解事項，據以聲請再審，顯非發現確實之新證據，難認
有再審理由。因而駁回抗告人之聲請。經核於法尚無違誤。抗告
意旨仍執陳詞，任意指摘原裁定為違法，非有理由，應予駁回。
據上論結，應依刑事訴訟法第四百十二條，裁定如主文。
中　　華　　民　　國　九十四　年　　八　　月   十一 　日
                      最高法院刑事第十二庭
                          審判長法官  謝　俊　雄
                                法官  陳　世　雄
                                法官  蘇　振　堂
                                法官  吳　信　銘
                                法官  徐　文　亮
      本件正本證明與原本無異
                                      書  記  官
中　　華　　民　　國　九十四　年　　八　　月 　十六 　日
                                                      j
